【裁判字號】    89,自,78
【裁判日期】    890531
【裁判案由】    誣告
【裁判全文】
臺灣桃園地方法院刑事判決                            八十九年度自字第七八號
    自  訴  人  丁○○○
                丙○○
    共      同
    自訴代理人  甲○○
    被      告  乙○○
右列被告因誣告案件，經自訴人提起自訴，本院判決如左：
        主  文
乙○○無罪。
        理  由
一、自訴意旨略以：如附件。
二、按「犯罪事實應依證據認定之，無證據不得推定其犯罪事實。」刑事訴訟法第一
    百五十四條定有明文。次按告訴人所訴事實不能證明其係屬實，在對於被訴人為
    不起訴處分確定者，如告訴人有出於誤會或懷疑被訴人有此事實，或對其事實誇
    大其詞而為申告之情形，不能謂告訴人因此即應負誣告罪責（最高法院三十二年
    上字第一八四號判例意旨參照）；又刑法第一百六十九條第一項誣告罪之成立，
    以告訴人所訴被訴人之事實必須完全出於虛構為要件，若出於誤會或懷疑有此事
    實而為申告，以致不能證明其所訴事實為真實，縱被訴人不負刑責，而告訴人本
    缺乏誣告之故意，亦難成立誣告罪名（最高法院四十四年台上字第八九二號判例
    意旨參照）。訊據被告乙○○，其否認有誣告行為，辯稱：伊向台灣桃園地方法
    院檢察署檢察官提出八十八偵字八八０八號妨害名譽案件之告訴，雖經檢察官不
    起訴處分確定，然自訴人丁○○○、丙○○確有向顧客說其店內賣仿冒品贓物等
    情，伊是根據顧客轉述所以提出告訴，伊實無誣告可言等語。
三、經調閱前揭本院八十八年度偵字第八八０八號被告告訴自訴人妨害名譽之刑事卷
    （含台灣高等法院八十八年度議字第三九九二號處分書）查明：
（一）被告於前揭刑事案件偵查中（即八十八年度偵字第八八０八號），所聲請傳喚
      之證人即顧客謝如惠證稱：「八十八年五月十三日星期四下午一點多快二點，
      我去卡多古柏店（即自訴人丁○○○所經營之商店）逛街，丁○○○說紫羅蘭
      內衣店（即被告乙○○所經營之商店）賣的東西不好，是地攤貨，只是加上一
      些自己貼上去的品牌，就可以賣的比較貴，且他們的東西仿冒得很真，因之前
      我已在紫羅蘭買了二件內衣，所以丁○○○建議我去退貨，我就去紫羅蘭退貨
      換其他的內衣」等語（見同上偵卷第十頁反面）、證人即顧客戊○○證稱：「
      八十八年五月十四日晚上在桃園觀光夜市，先到紫羅蘭買內衣，再到卡多古柏
      去，卡多古柏的小姐說紫羅蘭的內衣會刺肉是仿冒的，我不清楚是那一位小姐
      說的，我聽了之後就去紫羅蘭要求退貨」等語（見同上偵卷第十一頁反面），
      此外，並有自訴人丙○○與顧客戊○○、李雨霈之對話錄音譯文乙紙在卷足按
      （見同上偵卷第十五頁至第十六頁）。則被告於前揭偵查中，其所指訴之自訴
      人丁○○○、丙○○涉犯妨害名譽之情節，即非全然出於虛構或杜撰。
（二）又證人即顧客邱麗鳳亦於本院證稱：伊是紫羅蘭店的常客，八十八年四、五月
      間伊去紫羅蘭店買內衣後，再到對面之卡多古柏店逛，碰到丙○○，她問我為
      何會到紫羅蘭店買內衣，她說紫羅蘭店賣的都是仿冒品或水貨，說紫羅店賣的
      內衣品質很差，因為她有看到我買同款式的內衣，她叫我去退貨，她可以賣我
      較便宜，我問她為何會知道，她說他以前是紫羅蘭店內的員工等情，又另一證
      人即紫羅蘭店內之前任員工游雪富證稱：伊自八十七年至八十九年三月在紫羅
      蘭店任職，印象中每月約有一、二次有客人反應，說我們店賣的內衣會刺肉，
      所賣的思薇爾廠牌的是贓物，警察來過很多次，客人說是卡多古柏店的小姐講
      的等語，核與證人即紫羅蘭店之現任員工胡麗卿證稱：八十八年間是有客人來
      反應，說我們店內賣的內衣是贓物，警察來過很多次，客人說是卡多古柏店的
      小姐講的等情相符（見本院八十九年五月十九日筆錄），是被告於前揭偵查中
      ，其所指訴之自訴人丁○○○、丙○○涉犯妨害名譽案件，指訴自訴人丁○○○、丙○○曾對顧客說過：乙○○所開設之紫羅蘭內衣專賣店所販賣之商品是
      贓物，警察去過很多次等語，亦非全然出於憑空捏造或杜撰。縱上所述，揆諸
      上開判例意旨，被告乙○○前向台灣桃園地方法院檢察署檢察官告訴自訴人丁○○○、丙○○妨害名譽之犯罪雖不成立，並非表示被告誣告罪之罪名一定成
      立，二者並無必然之關係存在，是否構成誣告罪，仍須以「指訴事實」全然出
      於「告訴人（自訴人）」即本案被告虛構者始該當犯罪。如前所述，本案並無
      確切之證據足資認定被告提出上開妨害名譽案件之告訴係完全出於虛擬，無法
      證明被告具誣告之犯意。此外復查無其他積極事證，足資證明被告誣告犯行，
      其犯罪自屬不能證明，而應為無罪之諭知。
據上論斷，應依刑事訴訟法第三百零一條第一項、第三百四十三條判決如主文。
中      華      民      國      八十九  年    五      月      三十一    日
                                臺灣桃園地方法院刑事第四庭
                                      法  官   邱滋杉
右正本證明與原本無異。
如不服本判決，應於判決送達後十日內向本院提出上訴狀( 應附繕本 )，上訴於
臺灣高等法院。
                                      書記官   許世賢
中        華        民        國   八十九   年   六   月    三    日


司法院資訊處製作；財團法人民間司法改革基金會備份。
